臺灣高等法院臺南分院刑事判決
110年度上易字第650號
上  訴  人  
即  被  告  鄭懿尉

上列上訴人因詐欺等案件，不服臺灣臺南地方法院110年度易字
第434號中華民國110年8月31日第一審判決（起訴案號：臺灣臺
南地方檢察署109年度偵字第23406號），提起上訴，本院判決如
下：
    主  文
上訴駁回。
    理  由
一、刑事訴訟法第348條於民國110年6月18日修正施行：「上訴
    得對於判決之一部為之。對於判決之一部上訴者，其有關係
    之部分，視為亦已上訴。但有關係之部分為無罪、免訴或不
    受理者，不在此限。上訴得明示僅就判決之刑、沒收或保安
    處分一部為之。」同日修正施行之刑事訴訟法施行法第7條
    之13規定：「中華民國110年5月31日修正通過之刑事訴訟法
    施行前，已繫屬於各級法院之案件，於施行後仍適用修正前
    刑事訴訟法第348條規定；已終結或已繫屬於各級法院而未
    終結之案件，於施行後提起再審或非常上訴者，亦同。」又
    110年6月18日刑事訴訟法第348條修正施行前已繫屬於第一
    審或第二審法院之案件，在修正施行後始因上訴而繫屬於第
    二審或第三審法院者，應適用修正後規定以定其上訴範圍（
    最高法院110年度台上大字第5375號裁定意旨參照）。經查
    ：本案於上述規定修正施行後之110年12月10日始繫屬於本
    院（見本院卷第3頁），上訴之效力及範圍應依修正後第348
    條規定。而原審判決後，檢察官並未提起上訴，被告明示僅
    就原判決量刑部分提起上訴（見本院卷第70頁），是本件審
    判範圍僅就原判決量刑妥適與否進行審理，本案犯罪事實、
    所犯法條及論罪、沒收部分之認定，並非本院審查範圍，均
    引用第一審判決書所記載之事實、證據、論罪及沒收（如附
    件）。
二、被告上訴意旨主張：被告會湊足所有詐騙金額給被害人後爭
    取與被害人和解，請求量處較輕之刑等語。
三、按量刑輕重，係屬事實審法院得依職權自由裁量之事項，苟
    已斟酌刑法第57條各款所列情狀而未逾越法定刑度，不得遽
    指為違法；刑罰之量定，固屬法院自由裁量之職權行使，但
    仍應審酌刑法第57條所列各款事由及一切情狀，為酌量輕重
    之標準，並非漫無限制。在同一犯罪事實與情節，如別無其
    他加重或減輕之原因，下級審法院量定之刑，亦無過重或失
    輕之不當情形，則上級審法院對下級審法院之職權行使，原
    則上應予尊重（最高法院72年度台上字第6696號、85年度台
    上字第2446號判決要旨參照）。
四、原審於量刑時，已審酌被告之犯罪動機、犯罪手段，對告訴
    人所生之危害程度，尚未與告訴人達成和解，及其自述之學
    歷、生活狀況等一切情狀而就被告所犯一次侵占罪【犯罪事
    實一㈡】、二次詐欺取財罪【犯罪事實一㈠、㈢】，分別量處
    有期徒刑3月、6月及5月，定應執行刑為有期徒刑1年，並均
    諭知如易科罰金，以新臺幣（下同）1仟元折算1日，應屬妥
    適。被告上訴雖以前詞指摘原審量刑過重，惟查，原審所量
    處被告刑責，已審酌被告素行、犯罪所生危害、犯罪情狀、
    智識程度、家庭狀況及犯罪後態度等一切情狀，於法定刑度
    內妥為裁量，並於各刑中之最長期以上，各刑合併之刑期以
    下，定應執行刑，並無不當或違法之情形，復與比例原則、
    平等原則、罪責相當原則相合。本件被告上訴後雖與告訴人
    達成調解，同意分期清償告訴人，但被告並未依約定分期清
    償，有本院111年度附民移調字第6號調解筆錄、本院公務電
    話查詢紀錄表在卷可查（見本院卷第65-66、93頁），此實
    與未曾與告訴人和解、調解無異，尚難據以為量刑有利審酌
    ，故被告上訴仍執前詞，以其願與告訴人達成和解或調解，
    賠償告訴人為由，請求從輕量刑，其上訴為無理由，應予駁
    回。至於告訴人雖以被告未依調解條件清償為由，到庭請求
    再從重量刑，但因本案檢察官未上訴，僅被告為自己利益上
    訴，有刑事訴訟法第370條不利益變更禁止原則之適用，本
    院不能量處更重之刑度，附此敘明。
五、被告經合法傳喚，且符合就審期間而未到庭，有本院傳票送
    達證書及刑事報到單在卷可稽（見本院卷第89、97頁）。其
    經合法傳喚，無正當之理由不到庭，爰依刑事訴訟法第371
    條規定，不待被告之陳述，逕行判決。
六、應適用之法條：
    刑事訴訟法第368 條、第371條。
本案經檢察官黃莉琄提起公訴，檢察官章京文到庭執行職務。
中　　華　　民　　國　　111 　年　　4 　　月　　29　　日
                  刑事第五庭    審判長法　官  蔡廷宜
                                      法　官  何秀燕
                                      法　官  林坤志
以上正本證明與原本無異。
不得上訴。
　　　　　　　　　　　　　　　　　　　書記官　凌昇裕
中　　華　　民　　國　　111 　年　　4 　　月　　29　　日

附錄本件論罪科刑法條全文：
中華民國刑法第335條：
意圖為自己或第三人不法之所有，而侵占自己持有他人之物者，
處5年以下有期徒刑、拘役或科或併科3萬元以下罰金。
前項之未遂犯罰之。
中華民國刑法第339條：
（普通詐欺罪）
意圖為自己或第三人不法之所有，以詐術使人將本人或第三人之
物交付者，處5年以下有期徒刑、拘役或科或併科50萬元以下罰
金。
以前項方法得財產上不法之利益或使第三人得之者，亦同。
前二項之未遂犯罰之。

附件
臺灣臺南地方法院刑事判決
110年度易字第434號
公　訴　人　臺灣臺南地方檢察署檢察官
被　　　告　鄭懿尉　
上列被告因詐欺等案件，經檢察官提起公訴（109年度偵字第234
06號），本院依簡式審判程序判決如下：
    主  文
鄭懿尉犯侵占罪，累犯，處有期徒刑參月，如易科罰金，以新臺
幣壹仟元折算壹日；又犯詐欺取財罪，共貳罪，均累犯，各處有
期徒刑陸月、伍月，如易科罰金，均以新臺幣壹仟元折算壹日。
應執行有期徒刑壹年，如易科罰金，以新臺幣壹仟元折算壹日。
未扣案犯罪所得新臺幣拾捌萬壹仟玖佰伍拾元沒收，並於全部或
一部不能沒收時，追徵之。
    事實及理由
一、鄭懿尉前因侵占案件，經法院判決判處有期徒刑六月確定，
    於民國一０六年一月九日執行完畢。詎其仍不知悔改，因積
    欠債務，竟意圖為自己不法所有，分別基於詐欺、侵占之犯
    意，為下列行為：㈠於一０九年七月初，向邱芊芊佯稱為遊戲
    代理人，可投資線上博弈遊戲鬥陣歡樂城，並可取得價值新
    臺幣（下同）二十萬元之股利，每月並有分紅可拿等語，致
    邱芊芊誤信為真而陷於錯誤，分別於同年月十日二十時許、
    十三日二十時許及十七日二十時許，陸續當面交付二萬元、
    八萬元、一萬元予鄭懿尉，而鄭懿尉僅於同年八月十七日、
    同年九月十六日支付紅利一萬二千一百元、八千九百五十元
    ，以取信邱芊千。㈡於同年八月一日，向邱芊芊允諾代為尋
    找中古車，並向邱芊芊收取訂金二萬元後，竟基於侵占之犯
    意，將上揭二萬元訂金挪做己用，以支付自己私人債務而花
    用殆盡；㈢於同年十月上旬，向邱芊芊佯稱有朋友在蘋果公
    司，可以優惠價格購買手機等語，致邱芊芊陷於錯誤，分別
    於同年月十六日二十時四十分許及同年月十九日二十二時十
    分許，陸續交付五萬八千元、一萬五千元予鄭懿尉。嗣因鄭
    懿尉遲未交付手機，且避不見面，至此，邱芊芊始知受騙。
    案經邱芊芊訴由臺南市政府警察局第三分局移送臺灣臺南地
    方檢察署檢察官偵查起訴
二、本件係經被告鄭懿尉有罪之陳述，而經本院裁定以簡式審判
    程序加以審理，依據刑事訴訟法第二百七十三條之二規定排
    除嚴格證據調查；並依同法第三百十條之二之準用第四百五
    十四條之規定製作略式判決書，先予敘明。
三、證據名稱：
   （一）被告之自白；證人即告訴人邱芊芊於警詢、偵查之證
         述。
   （二）告訴人提出之通訊軟體LINE對話紀錄列印資料二份、
         切結保證書一紙。
四、核被告所為，上揭事實㈡係犯刑法第三百三十五條第一項侵
    占罪；上揭事實㈠、㈢係犯刑法第三百三十九條第一項詐欺取
    財罪。被告係各基於一個詐欺取財之犯意，於上揭事實㈠、㈢
    密接時間內分別接續取得告訴人各筆款項，係出於同一犯意
    ，被害人同一，且密接時間內完成，刑法評價上，以視為數
    個舉動之接續施行，合為包括之一行為予以評價，較為合理
    ，各應認係包括之一罪，而屬接續犯。被告所犯上開三罪間
    ，犯意各別，行為互殊，應分論併罰。又被告有前揭事實欄
    所載前科罪刑執行完畢之紀錄，有臺灣高等法院被告前案紀
    錄表一份在卷可按，其受有期徒刑執行完畢後，五年以內故
    意再犯本件有期徒刑以上之罪，為累犯，另依司法院大法官
    釋字第七七五號解釋意旨，係認在法院認為個案應量處最低
    法定刑，又無法適用刑法第五十九條酌量減輕其刑規定之情
    形下，始應依該解釋意旨裁量不予加重最低本刑，並宣告最
    低法定刑，被告所犯，並無上開解釋所指例外情事，應依刑
    法第四十七條第一項規定加重其刑。爰審酌被告犯罪動機、
    手段、所生危害、尚未與告訴人達成民事和解賠償其損害、
    兼衡其犯後態度及自述學經歷、生活狀況等一切情狀，就上
    揭事實㈡、㈠、㈢依序各量處如主文所示之刑，併諭知應執行
    之刑及易科罰金之折算標準。未扣案被告犯罪所得共十八萬
    一千九百五十元（被告已交付告訴人紅利二萬一千零五十元
    ，依刑法第三十八條之二第二項之規定，不予宣告沒收，應
    予扣除，附此敘明），依刑法第三十八條之一第一項前段、
    第三項規定宣告沒收之，並於全部或一部不能沒收時，追徵
    之。
據上論斷，依刑事訴訟法第二百九十九條第一項前段、第二百七
十三條之一第一項、第二百八十四條之一，刑法第三百三十五條
第一項、第三百三十九條第一項、第四十一條第一項前段、第八
項、第四十七條第一項、第五十一條第五款、第三十八條之一第
一項前段、第三項，刑法施行法第一條之一，判決如主文。
本案經檢察官黃莉琄提起公訴，檢察官謝欣如到庭執行職務
中　　華　　民　　國　　110 　年　　8 　　月　　31　　日
　　　　　　　　　刑事第九庭    法　官　鍾邦久
以上正本證明與原本無異。
如不服本判決應於收受本判後20日內向本院提出上訴書狀，並應
敘述具體理由。其未敘述上訴理由者，應於上訴期間屆滿後20日
內向本院補提理由書狀（均須按他造當事人之人數附繕本）「切
勿逕送上級法院」。
  　　　　　　　　　　　　　　　書記官　黃憶筑
中　　華　　民　　國　　110 　年　　8 　　月　　31　　日
附錄本件論罪科刑法條全文：
中華民國刑法第335條：
意圖為自己或第三人不法之所有，而侵占自己持有他人之物者，
處5年以下有期徒刑、拘役或科或併科3萬元以下罰金。
前項之未遂犯罰之。
中華民國刑法第339條：
（普通詐欺罪）
意圖為自己或第三人不法之所有，以詐術使人將本人或第三人之
物交付者，處5年以下有期徒刑、拘役或科或併科50萬元以下罰
金。
以前項方法得財產上不法之利益或使第三人得之者，亦同。
前二項之未遂犯罰之。